【裁判字號】    97,訴,1480
【裁判日期】    980212
【裁判案由】    違反毒品危害防制條例
【裁判全文】
臺灣屏東地方法院刑事判決              97年度訴字第1480號
公  訴  人  臺灣屏東地方法院檢察署檢察官
被      告  甲○○
上列被告因違反毒品危害防制條例案件，經檢察官提起公訴（97
年度毒偵字第1890號），被告於準備程序期日就被訴事實為有罪
之陳述，本院合議庭裁定由受命法官獨任進行簡式審判程序，判
決如下：
    主  文
甲○○施用第二級毒品，處有期徒刑肆月；又施用第一級毒品，
處有期徒刑捌月，扣案之殘渣袋個沒收銷燬之。應執行有期徒
刑拾月，扣案之殘渣袋個沒收銷燬之。
    事  實
一、甲○○前因犯施用毒品案件，經本院以89年度毒聲字第1864
    號裁定送勒戒處所施以觀察、勒戒，因認有繼續施用毒品之
    傾向，再經本院以89年度毒聲字第2855號裁定令入戒治處所
    施以強制戒治，其間雖曾因戒治成效良好，經本院以90年度
    毒聲字第732 號裁定停止戒治，所餘戒治期間付保護管束，
    惟因違反保護管束應遵守事項，經本院以90年度毒聲字第10
    64號裁定撤銷停止戒治處分，令入戒治處所再施以強制戒治
    ，於民國91年5 月23日執行完畢出所，並經臺灣屏東地方法
    院檢察署檢察官以91年度戒毒偵字第140 號為不起訴處分確
    定。甲○○復於上開強制戒治執行完畢釋放後5 年內，數度
    再犯施用毒品案件，經本院以97年度訴緝字第38號、97年度
    訴字第1422號及97年度訴字第1423號判決處應執行有期徒刑
    3 年6 月確定。
二、詎甲○○仍未戒除毒癮，復基於施用第二級毒品甲基安非他
    命、第一級毒品海洛因之犯意，於97年8 月23日晚間11時許
    ，在其屏東縣恆春鎮○○里○○路54號住處，先以將甲基安
    非他命置入玻璃球吸食器內點火燒烤後吸食其煙霧之方式，
    施用第二級毒品甲基安非他命一次；再以將海洛因摻入香菸
    內點燃後吸食之方式，施用第一級毒品海洛因1 次。嗣於97
    年8 月24日上午11時30分許，因另案通緝為警在上開地點查
    獲，當場扣得毒品殘渣袋3 個，並得其同意採尿送驗，結果
    呈嗎啡及甲基安非他命陽性反應，始悉上情。
三、案經屏東縣政府警察局恆春分局報請臺灣屏東地方法院檢察
    署檢察官偵查起訴。
    理  由
一、按除被告所犯為死刑、無期徒刑、最輕本刑為3 年以上有期
    徒刑之罪或高等法院管轄第一審案件者外，於法院行準備程
    序進行中，被告先就被訴事實為有罪之陳述時，審判長得告
    知被告簡式審判程序之旨，並聽取當事人、代理人、辯護人
    及輔佐人之意見後，裁定進行簡式審判程序，刑事訴訟法第
    273 條之1 第1 項定有明文，本件被告所為係犯死刑、無期
    徒刑、最輕本刑為3 年以上有期徒刑以外之罪，其於準備程
    序中就被訴事實為有罪之陳述，經法官告知簡式審判程序之
    旨，並聽取公訴人、被告之意見後，本院合議庭乃裁定由受
    命法官獨任進行簡式審判程序，合先敘明。又簡式審判程序
    之證據調查，不受刑事訴訟法第159 條第1 項、第161 條之
    2 、第161 條之3 、第163 條之1及 第164 條至第170 條規
    定之限制，刑事訴訟法第273 條之2 亦定有明文，故本件審
    理依該規定，亦排除嚴格證據調查，併予敘明。
二、上揭事實，業據被告甲○○於本院審理時坦承不諱（見本院
    審判筆錄第4 頁至第6 頁），復有毒品殘渣袋3 個扣案可稽
    。另被告經採尿送驗結果，確呈嗎啡及甲基安非他命陽性反
    應，此有臺灣檢驗科技股份有限公司於97年9 月16日出具之
    檢驗報告1 紙（見偵卷第12頁）、屏東縣警察局恆春分局辦
    理毒品危害防制條例案尿液送檢人真實姓名對照表1 紙（見
    警卷第26頁）在卷可按。此外，復有自願受搜索同意書1 紙
    （見警卷第16頁）、屏東縣政府警察局恆春分局搜索扣押筆
    錄1 份（見警卷第17頁至第19頁）、扣押物品目錄表1 紙（
    見警卷第20頁）及照片9 張（見警卷第29頁至第33頁）在卷
    可查，是被告上開自白核與事實相符，堪以採信。又按毒品
    危害防制條例於92年7 月9 日修正公布，自93年1 月9 日施
    行，其中第20條、第23條將施用毒品之刑事處遇程序，區分
    為「初犯」及「5 年內再犯」、「5 年後再犯」。依其立法
    理由之說明：「初犯」，經觀察、勒戒或強制戒治後，應為
    不起訴處分或不付審理之裁定；經觀察、勒戒或強制戒治執
    行完畢釋放後，「5 年內再犯」者，因其再犯率甚高，原實
    施之觀察、勒戒及強制戒治既已無法收其實效，爰依法追訴
    或裁定交付審理。至於經觀察、勒戒或強制戒治執行完畢釋
    放後，「5 年後再犯」者，前所實施之觀察、勒戒或強制戒
    治已足以遮斷其施用毒品之毒癮，為期自新及協助其斷除毒
    癮，仍適用「初犯」規定，先經觀察、勒戒或強制戒治之程
    序。從而依修正後之規定，僅限於「初犯」及「5 年後再犯
    」二種情形，始應先經觀察、勒戒或強制戒治程序。倘被告
    於5 年內已再犯，經依法追訴處罰，縱其第3 次（或第3 次
    以上）再度施用毒品之時間，在初犯經觀察、勒戒或強制戒
    治執行完畢釋放5 年以後，已不合於「5 年後再犯」之規定
    ，且因已於「5 年內再犯」，顯見其再犯率甚高，原實施觀
    察、勒戒或強制戒治，已無法收其實效，即應依該條例第10
    條處罰，最高法院95年度第7 次刑事庭會議決議意旨可資參
    照。本件被告如事實欄第一部分所載，前因犯施用毒品案件
    ，經本院以89年度毒聲字第1864號裁定送勒戒處所施以觀察
    、勒戒，因認有繼續施用毒品之傾向，再經本院以89年度毒
    聲字第2855號裁定令入戒治處所施以強制戒治，其間雖曾因
    戒治成效良好，經本院以90年度毒聲字第732 號裁定停止戒
    治，所餘戒治期間付保護管束，惟因違反保護管束應遵守事
    項，經本院以90年度毒聲字第1064號裁定撤銷停止戒治處分
    ，令入戒治處所再施以強制戒治，於民國91年5 月23日執行
    完畢出所，復於上開強制戒治執行完畢釋放後5 年內，數度
    再犯施用毒品案件，經本院以97年度訴緝字第38號、97年度
    訴字第1422號及97年度訴字第1423號判決處應執行有期徒刑
    3 年6 月確定等情，有臺灣高等法院被告前案紀錄表1 份存
    卷可佐。則被告本件施用第二級、第一級毒品犯行，雖係在
    上開強制戒治執行完畢釋放後5 年後所為，然被告在強制戒
    治執行完畢釋放後5 年內曾有施用毒品犯罪之前科紀錄，縱
    被告本件施用毒品犯行之犯罪時間係在強制戒治執行完畢釋
    放後5 年後，揆諸上開決議意旨，仍得依法追訴、處罰。故
    本件事證明確，被告犯行洵堪認定，自應依法論科。
三、查甲基安非他命及海洛因分屬毒品危害防制條例第2 條第2
    項第2 款及第1 款所規定之第二級、第一級毒品，故核被告
    所為分別係犯毒品危害防制條例第10條第2 項、第1 項之施
    用第二級、第一級毒品罪。被告非法持有第二級毒品甲基安
    非他命及第一級毒品海洛因之低度行為，已為其進而施用之
    高度行為所吸收，故均不另論罪。被告先後所犯施用第二級
    、第一級毒品罪間，犯意各別、行為互殊，應予分論併罰。
    爰審酌被告正值青年，身體健全，竟不知謹慎自持而沾惹毒
    品，且經觀察、勒戒及強制戒治後，仍數度再犯施用毒品案
    件，足見其毫無悔意，戒癮之意志力甚為薄弱，惟念及其施
    用毒品之犯行，在本質上乃屬戕害自身身心健康之行為，且
    能坦承犯行，犯罪後之態度良好暨公訴人之求刑等一切情狀
    ，分別量處如主文所示之刑，並定其應執行之刑，以資懲儆
    。末查，扣案之毒品殘渣袋3 只，經鑑驗後呈現有嗎啡及安
    非他命陽性反應，此有屏東縣警察局涉嫌違反毒品危害防制
    條例毒品初步檢驗報告單3 紙附卷可查（見警卷第22頁至第
    24頁），惟被告於本院審理時陳稱：之前伊去買毒品時，因
    為賣的人沒有空袋，所有用裝過甲基安非他命的袋子裝海洛
    因賣給伊，伊所施用的海洛因是從殘渣袋裡面取出施用等語
    明確（見本院審判筆錄第5 頁），顯見此殘渣袋3 只係供被
    告本件施用第一級毒品海洛因所用之物，而與被告本件施用
    第二級毒品甲基安非他命之行為無涉，又此殘渣袋3 只既經
    鑑驗有嗎啡反應，則足徵其因裝載海洛因而遭海洛因沾附其
    上難以分離，均應視為本件查獲之第一級毒品海洛因，而依
    毒品危害防制條例第18 條第1 項前段宣告沒收銷燬之。
據上論斷，應依刑事訴訟法第273 條之1 條第1 項、第299 條第
1 項前段，毒品危害防制條例第10條第1 項、第2 項、第18條第
1 項前段，刑法第11條、第51條第5 款，判決如主文。
本案經檢察官李侑姿到庭執行職務
中    華    民    國    98    年    2    月     12    日
                  刑事第五庭    法  官  程士傑
以上正本證明與原本無異。
如不服本判決應於收受判決後10日內向本院提出上訴書狀，並應
敘述具體理由；其未敘述上訴理由者，應於上訴期間屆滿後20日
內向本院補提理由書（均須按他造當事人之人數附繕本）「切勿
逕送上級法院」。
中    華    民    國    98    年    2     月    13    日
                                書記官  孫秀桃
附錄論罪科刑法條：
毒品危害防制條例第10條
施用第一級毒品者，處 6 月以上 5 年以下有期徒刑。
施用第二級毒品者，處 3 年以下有期徒刑。


司法院資訊處製作；財團法人民間司法改革基金會備份。
